臺灣臺北地方法院刑事判決
111年度訴緝字第8號
公  訴  人  臺灣臺北地方檢察署檢察官
被      告  劉耀聰





上列被告因偽造文書等案件，經檢察官提起公訴（107年度偵緝
字第1519號），本院判決如下：
    主  文
劉耀聰犯行使偽造私文書罪，累犯，處有期徒刑肆月，如易科罰
金，以新臺幣壹仟元折算壹日。未扣案之犯罪所得iphone7 32G
之手機壹支沒收，於全部或一部不能沒收或不宜執行沒收時，追
徵其價額。如附表所示偽造「徐鈴琪」之印章、印文及署名，均
沒收。
    事  實
一、劉耀聰意圖為自己不法之所有，基於偽造私文書並行使、詐
    欺取財之犯意，於民國105年10月12日前某日，向徐鈴琪表
    示渠提供個人國民身分證及健保卡，即將其欠款返還徐鈴琪
    ，經徐鈴琪同意後，雖將渠所有國民身分證、健保卡寄給劉
    耀聰，但並未同意或授權劉耀聰得以徐鈴琪名義申辦行動電
    話門號或作為他途使用，於是，劉耀聰收受上開文件後，遂
    於105年10月12日，向不知情之陳昇陵佯稱其要幫徐鈴琪申
    請租用行動電話門號事宜，欲請陳昇陵一同協助等語，陳昇
    陵誤信而應允之，遂與劉耀聰一同至臺北市○○區○○路00號之
    中華電信股份有限公司（下稱中華電信）門市，由劉耀聰填
    寫附表一至三所示之文書後，再利用不知情之陳昇陵在如附
    表一至三所示文書「欄位/偽造態樣」欄上，接續偽簽「徐
    鈴琪」之署名，而偽造完成上開私文書後，劉耀聰則持上開
    偽造私文書，及提出徐鈴琪之身分證、健保卡，據以向不知
    情之中華電信承辦人員行使，且謊稱徐鈴琪要申請租用門號
    0000000000號（下稱系爭門號）行動電話，致使該承辦人員
    誤信而同意其辦理系爭門號租用手續，並將系爭門號SIM卡
    一枚交給劉耀聰取得。俟後，於同年月13日，劉耀聰攜帶其
    委請不知情之姓名年籍不詳刻印業人員所偽製「徐鈴琪」印
    章一枚，前往臺北市○○區○○○路0段00號之亞太電信股份有限
    公司（下稱亞太電信）南京直營店，填寫如附表五至十所示
    之文書後，接著持偽造「徐鈴琪」之印章蓋在如附表五至十
    「欄位/偽造態樣」欄所示位置上，而偽造「徐鈴琪」之印
    文，再利用不知情之陳昇陵作為此申辦攜碼手續之代理人，
    陳昇陵乃依劉耀聰指示在如附表五至十所示文書上，分別簽
    寫陳昇陵個人姓名後，而偽造完成如附表五至十所示之文書
    ；隨後，劉耀聰即持如附表五至十所示偽造文書及提出徐鈴
    琪、陳昇陵之身分證、健保卡，向不知情之亞太電信承辦人
    員行使申請系爭門號攜碼至亞太電信，致使不知情之亞太電
    信承辦人員誤信，而將iphone7 32G之手機一支及該攜碼門
    號SIM卡一枚交給劉耀聰，足生損害於徐鈴琪，及中華電信
    、亞太電信對於行動電話門號管理之正確性。
二、案經徐鈴琪訴請臺北市政府警察局中山分局報告臺灣臺北地
    方檢察署檢察官偵查起訴。
    理  由
一、本案被告劉耀聰（下稱被告）所犯本案為死刑、無期徒刑、
    最輕本刑為3年以上有期徒刑之罪或高等法院管轄第一審案
    件以外之罪名，且於本院準備程序中，被告就被訴事實為有
    罪之陳述時，經告知被告關於簡式審判程序之旨，並聽取當
    事人之意見後，合議庭裁定由受命法官獨任進行簡式審判程
    序，刑事訴訟法第273條之1第1項定有明文。且簡式審判程
    序之證據調查，不受刑事訴訟法第159條第1項、第161條之2
    、第161條之3、第163條之1及第164條至第170條規定之限制
    ，刑事訴訟法第273條之2亦有明文。
二、前揭偽造文書、詐欺等事實，業經被告於本院審理中自白在
    卷，並經證人徐鈴琪、陳昇陵各於警詢、偵訊中證述明確在
    卷，此外，復有如下證據在卷可證。是被告前揭自白，核與
    事實相符。　
    1.系爭門號繳費通知、中華電信行動寬頻業務（租用/異動
      ）申請書、客戶個人資料蒐集告知條款、中華電信行動寬
      頻服務契約（見偵卷第21至26頁）。
    2.徐鈴琪之國民身分證領補換資料查詢結果（見偵卷第27至
      28頁）。
    3.亞太電信之行動電話服務申請書、iphone NP 免預繳Gt購
      機方案36期專案同意書、委託書、行動電話號碼可攜服務
      申請書、亞太電話「Gt智慧保鑣」服務申請/ 終止約定、
      iPhone交機檢核表等資料（見偵卷第29至39頁）。
    4.證人陳昇陵與暱稱「WEI」之LINE聊天內容、錄音及譯文
       （見偵卷第68、72至73頁）。
    5.亞太電信股份有限公司函覆系爭門號未有繳款紀錄（107 
      偵緝1519卷第77頁）。
    6.系爭門號歷年申登紀錄（偵緝1519卷第99至101頁）。
    7.徐鈴琪與被告LINE對話紀錄截圖(本院審訴1181號卷第105
      至109頁)。
    8.被告匯款15000元給徐鈴琪匯款單、本院公務電話紀錄(本
      院審訴1181號卷第153至155、159至161頁)。
    9.本院公務電話紀錄：徐鈴琪未同意被告使用證件申辦門號
      ，也未使用過系爭門號(本院審訴1181號卷第161頁)。
    10.中華電信通聯紀錄查詢系統查詢結果（本院訴緝8號卷二
       第49頁）。
三、論罪科刑：
　㈠核被告前揭所為，係犯刑法第216條、第210條之行使偽造私
    文書罪及同法第339條第1項之詐欺取財罪。
　㈡被告利用不知情之姓名不詳刻印業人員偽造徐鈴琪之印章，
    及利用不知情之陳昇陵、中華電信及亞太電信人員為偽造私
    文書或申辦租用、攜碼系爭門號等行為，均為間接正犯。被
    告偽造徐鈴琪之印章、印文或署名之行為，為偽造私文書之
    部分行為，且偽造私文書之低度行為，為其行使之高度行為
    所吸收，不另為論罪。被告基於詐欺之單一目的，在密接時
    空下，陸續偽造上開私文書並持以行使，藉此詐取財物，各
    次行為之獨立性極為薄弱，依一般人健全觀念，實難以強行
    分開，刑法評價上，宜視為數個舉動之接續作為，合為包括
    之一行為，均為接續犯之實質上一罪。
　㈢想像競合犯：
　　被告偽造私文書，並持之行使，因而詐得財物之行為，其行
    為實行過程中，有局部行為合致之同一性，宜視為一行為觸
    犯數罪名，為想像競合犯，依刑法第55條規定，從一重之行
    使偽造私文書罪處斷。
　㈣累犯加重：
　　按數罪併罰之案件，雖應依刑法第50條、第51條規定就數罪所宣告之刑定其應執行之刑，然此僅屬就數罪之刑，如何定其應執行者之問題，本於數宣告刑，應有數刑罰權，此項執行方法之規定，並不能推翻被告所犯係數罪之本質，若其中一罪之刑已執行完畢，自不因嗣後定其執行刑而影響先前一罪已執行完畢之事實，謂無累犯規定之適用，參照最高法院104年度第6次刑事庭會議決議及105年台非字第150號判決意旨。查被告前因犯詐欺案件，經臺灣嘉義地方法院以102年度嘉簡字第488號判決判處2月（共14罪）、3月（共11罪）、4月（共4罪）、5月（共4罪），應執行有期徒刑2年確定，並於103年6月5日以易科罰金執行完畢（下稱前案），有臺灣高等法院被告前案紀錄表在卷可憑，其後，五年內故意再犯本案有期徒刑之罪名，為累犯，嗣後雖經本院就前案與其他案件之宣告刑，以103年聲字第2457號裁定應執行有期徒刑5年2月，並於103年10月23日確定，則前案宣告刑已執行完畢之事實，自不受影響，且被告於本院審理中就檢察官主張累犯事實及請求加重其刑乙節，亦未爭執，而且本院認被告於前案之徒刑執行完畢後，理應有所警惕作用，自我期許、約束，卻未生警惕效果，再犯罪質雷同之罪，足認前案徒刑執行成效不彰，對刑罰反應力不足，且依其犯罪情節，亦無認其所受之刑罰加重最低本刑有超過其所應負擔罪責之情，應依刑法第47條第1項之規定，加重其刑。
　㈤爰審酌被告除前項累犯之科刑（不重複評價）外，尚另犯詐
    欺等案件，並經法院判決科刑乙情，有上揭前案紀錄表在卷
    可考，其素行不佳，卻不思循正途獲取財物，又犯本案行為
    ，足生損於被害人，自有不該；兼衡被告犯罪動機、目的、
    手段，及被告受有二專畢業之教育智識程度、家庭經濟生活
    狀況不佳（見本院易緝8號卷第頁），暨考量被害人損害情
    形，及迄未與被害人和解，與其犯後坦承犯行之態度等一切
    情狀，量處如主文所示之刑，並諭知易科罰金之折算標準。
四、沒收部分：
　㈠查被告因本案詐得上開手機1支，此據被告供認在卷，亦未扣
    案，又未實際返還或賠償被害人，應依刑法第38條之1第1項
    前段規定，宣告沒收，於全部或一部不能沒收或不宜執行沒
    收時，依同法條第3項規定，追徵其價額。至於被告因本案
    取得中華電信及亞太電信所交付系爭門號之SIM卡各一枚，
    俟後該門號因故被停用，且上開SIM卡之價值不高，亦無刑
    法上重要性，依刑法第38條之2第2項規定，本院不予宣告沒
    收。
　㈡查被告所為偽造如附表所示之「徐鈴琪」印章、印文或署名
    ，依刑法第219條規定，不問屬於犯人與否，均沒收之。至
    於上開偽造文書之物件本身，因已交付中華電信或亞太電信
    之人員收執，已非被告所有之物，本院自不予宣告沒收。
據上論斷，依刑事訴訟法第273條之1第1項、第299條第1項前段
，判決如主文。
案經檢察官陳囿辰提起公訴，檢察官李明哲到庭執行職務。
中　　華　　民　　國　　111 　年　　10　　月　　26　　日
　　　　　　　　　刑事第一庭  法　官　張德寬
上正本證明與原本無異。 
如不服本判決應於收受送達後20日內向本院提出上訴書狀，並應
敘述具體理由；其未敘述上訴理由者，應於上訴期間屆滿後20日
內向本院補提理由書（均須按他造當事人之人數附繕本）「切勿
逕送上級法院」。告訴人或被害人如對於本判決不服者，應具備
理由請求檢察官上訴，其上訴期間之計算係以檢察官收受判決正
本之日期為準。 因疫情而遲誤不變期間，得向法院聲請回復原
狀。
                              書記官  徐維辰
中　　華　　民　　國　　111 　年　　10　　月　　31　　日
附錄本案論罪法條全文
中華民國刑法第216條
（行使偽造變造或登載不實之文書罪）
行使第210條至第215條之文書者，依偽造、變造文書或登載不實
事項或使登載不實事項之規定處斷。
中華民國刑法第210條
（偽造變造私文書罪）
偽造、變造私文書，足以生損害於公眾或他人者，處5年以下有
期徒刑。
中華民國刑法第339條
（普通詐欺罪）
意圖為自己或第三人不法之所有，以詐術使人將本人或第三人之
物交付者，處5年以下有期徒刑、拘役或科或併科50萬元以下罰
金。
以前項方法得財產上不法之利益或使第三人得之者，亦同。
前二項之未遂犯罰之。
附表：
編號 文書/物品名稱 欄位/偽造態樣 數量 出處 一 中華電信行動寬頻業務（租用/異動）申請書 客戶簽章欄「徐鈴琪」署名 一枚 偵6572號卷第24頁 二 中華電信客戶個人資料蒐集告知條款 立書人欄「徐鈴琪」署名 一枚 偵6572號卷第25頁 三 中華電信行動寬頻業務服務契約 乙方欄「徐鈴琪」署名 一枚 偵6572號卷第26頁 四 印章 「徐鈴琪」印章 一枚 未扣案 五 亞太電信行動電話服務申請書 申請人欄「徐鈴琪」印文 一枚 偵6572號卷第29頁 六 IPHONENP免預繳Gt購機方案36期專案同意書 立同意書人欄「徐鈴琪」印文 一枚 偵6572號卷第30頁 七 委託書 立委託書人欄「徐鈴琪」印文 一枚 偵6572號卷第31頁 八 行動電話號碼可攜服務申請書 本人欄、立申請書人簽章欄「徐鈴琪」印文 各一枚(共二枚) 偵6572號卷第33頁 九 亞太電話「Gt智慧保鏢」服務申請/終止約定書 申請人簽章欄「徐鈴琪」印文 一枚 偵6572號卷第34頁 十 IPHONE交機檢核表 同意請親簽欄「徐鈴琪」印文 一枚 偵6572號卷第36頁